臺灣高等法院高雄分院刑事判決　　　　 96年度上易字第253號
上　訴　人
即　被　告　甲○○
上列上訴人因被告竊盜案件，不服臺灣屏東地方法院95年度易字
第780 號中華民國96年1 月31日第一審判決（起訴案號：臺灣屏
東地方法院檢察署95年度速偵字第152 號），提起上訴，本院依
簡式審判程序，判決如下：
    主  文
原判決撤銷。
甲○○竊盜，累犯，處有期徒刑壹年拾月。
    事  實
一、甲○○曾於民國93年間因搶奪罪，經臺灣屏東地方法院以93
    年度訴字第750 號判處有期徒刑1 年確定，於95年1 月24日
    因縮刑期滿出監執行完畢，詎猶不知悔改，復意圖為自己不
    法之所有，於95年11月9 日下午6 時許，至位在屏東縣內埔
    鄉○○村○○路410 號「好媳婦超商」內，利用店員乙○○
    不注意之際，徒手竊取貨架上陳列出售之「龍馬牌沐浴乳」
    4 瓶（共計價值新臺幣198 元）並藏放胸前以外套遮掩，旋
    於得手離開時，為乙○○發覺而報警查獲，扣得上開沐浴乳
    4 瓶。
二、案經乙○○訴由屏東縣警察局內埔分局報告臺灣屏東地方法
    院檢察署檢察官偵查聲請以簡易判決處刑。
    理  由
壹、程序方面
    本件被告甲○○所犯係死刑、無期徒刑、最輕本刑為3 年以
    上有期徒刑以外之罪，其就被訴事實為有罪之陳述，經告知
    簡式審判程序之旨，並聽取公訴人、被告之意見後，本院認
    為適宜進行簡式審判程序，合先敘明。
貳、實體方面
一、前揭犯罪事實，迭據被告甲○○自警詢起自白不諱（警卷第
    3 至5 頁；偵卷第4 頁；原審卷第45頁反面；本院96年4 月
    4 日審判筆錄第3 頁），並與證人即告訴人乙○○於警詢中
    指述之情節相符（警卷第6 至7 頁），復有贓物領據1 紙、
    查獲現場照片2 幀在卷可稽（警卷第13、14頁），被告自白
    竊盜犯行，堪認與事實相符，應足採信。
二、核被告所為，係犯刑法第320 條第1 項普通竊盜罪。其前於
    93年間因犯搶奪罪，經臺灣屏東地方法院以93年度訴字第75
    0 號判處有期徒刑1 年確定，於95年1 月24日因縮刑期滿出
    監執行完畢，有臺灣高等法院被告前案紀錄表及臺灣屏東地
    方法院檢察署刑案資料查註紀錄表各1 份在卷可按，茲受徒
    刑之執行完畢，5 年以內故意再犯本件有期徒刑以上之罪，
    為累犯，應加重其刑。
三、原審據以論處被告罪刑，固非無見；惟查：按保安處分係針
    對受處分人將來之危險性所為之處置，以達教化、治療之目
    的，為刑罰之補充制度。我國現行刑法採刑罰與保安處分雙
    軌制，係在維持行為責任之刑罰原則下，為協助行為人再社
    會化之功能，以及改善行為人潛在之危險性格，期能達成根
    治犯罪原因、預防犯罪之特別目的。是保安處分中之強制工
    作，旨在對嚴重職業性犯罪及欠缺正確工作觀念或無正常工
    作因而犯罪者，強制其從事勞動，學習一技之長及正確之謀
    生觀念，使其日後重返社會，能適應社會生活。竊盜犯贓物
    犯保安處分條例第3 條第1 項第1 款規定：18歲以上之竊盜
    犯、贓物犯，有犯罪之習慣者，得於刑之執行前，令入勞動
    場所強制工作，即係本於保安處分應受比例原則之規範，使
    保安處分之宣告，與行為人所為行為之嚴重性、行為人所表
    現之危險性及對於行為人未來行為之期待性相當之意旨而制
    定，而由法院視行為人之危險性格，決定應否令入勞動處所
    強制工作，以達預防之目的，最高法院91年度臺上字第6125
    號判決意旨可資參照。因此，法院是否依刑法第90條第1 項
    規定，諭知刑前強制工作，端以行為人事後再犯案之危險性
    高低而定，亦即縱然行為人之犯行，符合刑法第90條第1 項
    之有犯罪習慣規定，若法院審酌行為人之犯罪態樣及所諭知
    宣告刑之期間後，認行為人在監經執行宣告刑後，其事後再
    犯案之危險性，尚非甚高時，自無再諭知刑前強制工作之必
    要。查被告前所犯竊盜犯行固有5 次之多，然本件竊得之財
    物價值僅值198 元，被告犯後又態度良好，且經本院諭知之
    宣告刑為有期徒刑1 年10月，本院認被告經此刑期之執行，
    已足讓其獄中深深改過自新，其事後再犯案之危險性，應不
    致太高，是本件自無諭知刑前強制工作之必要，是被告尚無
    諭知強制工作之必要，原審仍予諭知強制工作，均有未洽。
    被告上訴意旨指摘原審量刑過重，雖無理由，但原判決既有
    上開可議之處，自應由本院將原判決撤銷，另為適法之諭知
    。爰審酌被告在本件犯行前已有5 次竊盜前科紀錄，分別為
    ：(一)83年間因竊盜案件，經臺灣屏東地方法院以83年度易字
    第95 2號判處有期徒刑1 年2 月確定；(二)84、85年間，因2
    次竊盜案件，經臺灣屏東地方法院分別判處有期徒刑1 年3
    月、1 年4 月確定在案；(三)86年間再因犯竊盜罪，經臺灣高
    等法院以86年度上易字第8155號判處有期徒刑1 年8 月確定
    ；(四)89年間因竊盜案件，經臺灣屏東地方法院以89年度易字
    第65 0號判處有期徒刑1 年，並令於刑前強制工作3 年確定
    ，此有臺灣高等法院被告前案紀錄表及臺灣屏東地方法院檢
    察署刑案資料查註紀錄表各1 份在卷可按，顯見其素行惡劣
    ，且多次判決刑度迭經遞增，自有期徒刑1 年2 月（第1 件
    ）、1 年3 月（第2 件）、1 年4 月（第3 件）、1 年8 月
    （第4 件），乃至有期徒刑外，另諭知強制工作3 年（第5
    件）之保安處分，仍再犯本件犯行，顯見其藐視法令，毫不
    尊重他人之財產權，惡性重大，惟念其犯後始終坦承犯行，
    態度良好等一切情狀，量處如主文第2 項所示之刑，以資儆
    懲。
據上論結，應依刑事訴訟法第369 條第1 項前段、第364 條、第
299 條第1 項前段、第273 條之1 第1 項，刑法第320 條第1 項
、第47條第1 項，刑法施行法第1 條之1 ，判決如主文。
本案經檢察官王登榮到庭執行職務。
中　　華　　民　　國　　96　　年　　4 　　月　　18　　日
            刑事第六庭  審判長法  官  王憲義
                              法  官  張盛喜
                              法  官  李璧君
以上正本證明與原本無異。
不得上訴。
中　　華　　民　　國　　96　　年　　4 　　月　　18　　日
                              書記官  唐奇燕
附錄本件判決論罪科刑法條
中華民國刑法第320 條
意圖為自己或第三人不法之所有，而竊取他人之動產者，為竊盜
罪，處5 年以下有期徒刑、拘役或5 百元以下罰金。
意圖為自己或第三人不法之利益，而竊佔他人之不動產者，依前
項之規定處斷。
前二項之未遂犯罰之。
